【裁判字號】    99,簡上,5
【裁判日期】    990223
【裁判案由】    詐欺
【裁判全文】
臺灣板橋地方法院刑事判決               99年度簡上字第5號
上  訴  人
即  被  告  乙○○
上列上訴人即被告因詐欺案件，不服本院98年度簡字第9286號中
華民國98年12月1 日第一審判決（聲請簡易判決處刑案號：98年
度偵字第25508 號），提起上訴，本院管轄之第二審合議庭判決
如下：
    主  文
上訴駁回。
    事  實
一、乙○○依其智識程度及社會經驗，預見將其所有之金融帳戶
    存摺、金融卡（即提款卡）及密碼，提供予不詳人士使用，
    可幫助不詳人士提領獲取詐欺犯罪所得，竟在該結果之發生
    不違背其本意之情形下，基於幫助詐欺取財之不確定故意，
    於民國九十八年七月二十八日下午七時許，在址設臺北縣三
    重市○○路○段二十五號之皇佳托運行（聲請簡易判決處刑
    書誤載「皇家通運公司」），將其前申請開立之中國信託商
    業銀行三重分行（下簡稱中國信託銀行）帳號000000
    000000號帳戶之存摺、金融卡及密碼等物，提供予詐
    欺集團成員即真實姓名年籍不詳之成年人，藉以幫助該詐欺
    集團成員從事詐欺取財之犯行。嗣該詐欺集團成員之某真實
    姓名年籍不詳之成年女子，意圖為自己不法之所有，利用乙
    ○○所提供之前開中國信託銀行帳戶，於同年七月三十日下
    午八時三十分許，以電話向甲○○佯稱：其於天空網路購物
    網站購物轉帳時，選到約定帳戶之功能，將會每月固定扣款
    新台幣（下同）二百四十九元云云，致甲○○信以為真而陷
    於錯誤，依另名詐欺集團成員即自稱玉山銀行「劉經理」之
    真實姓名年籍不詳成年女子之指示，於同日晚間九時許前往
    臺北市○○○路住處附近之中國信託銀行自動櫃員機先由自
    己存款帳戶提出現金合計十萬元，並於同日晚間九時四十四
    分許起接續將上開提領之款項，存入三萬元、三萬元、三萬
    元、一萬元（共計十萬元）至上開乙○○中國信託銀行帳戶
    ，後因甲○○發覺受騙而報警循線查悉上情。
二、案經臺北縣政府警察局三重分局報請臺灣板橋地方法院檢察
    署檢察官偵查後聲請以簡易判決處刑。
    理  由
一、證據能力：
    按被告以外之人於審判外之言詞陳述，除法律有規定者外，
    不得作為證據，刑事訴訟法第一百五十九條第一項定有明文
    ；又被告以外之人於偵查中向檢察官所為之陳述，除顯有不
    可信之情況者外，亦得為證據，同法第一百五十九條之一第
    二項亦定有明文。查證人即被害人甲○○、證人即皇佳托運
    行負責人湯旭李於警詢時之陳述，屬審判外之陳述，且不符
    合刑事訴訟法第一百五十九條之二、第一百五十九條之三傳
    聞法則之例外規定，不得作為證據；又證人甲○○於偵查中
    檢察官訊問時之陳述，係檢察官以證人身分傳訊具結所為之
    證述，為被告以外之人於偵查中向檢察官所為之陳述，除顯
    有不可信之情況者外，原則上得作為證據，且上開證人於偵
    查中向檢察官所為之陳述，並經具結在案，復無證據證明有
    顯不可信之情況，自有證據能力，合先敘明。
二、認定犯罪事實所憑之證據及理由：
    訊據被告乙○○固坦承有於上揭時地將上開中國信託銀行帳
    戶之存摺、金融卡及密碼交付給他人之事實，惟矢口否認有
    何幫助他人詐欺取財之犯行，辯稱：伊交付帳戶資料給對方
    當時並沒有想到會害到被害人被騙，也不知道這樣會犯罪，
    伊當時只是想要辦銀行貸款，與詐騙集團成員並不認識，伊
    並沒有幫助他人犯詐欺罪之意思云云。經查：
(一)、被告申請開立之上開中國信託銀行帳戶，確遭詐騙集團成員
    利用，於同年七月三十日下午八時三十分許，以電話向被害
    人甲○○佯稱：其於天空網路購物網站購物轉帳時，選到約
    定帳戶之功能，將會每月固定扣款二百四十九元云云，致被
    害人甲○○信以為真而陷於錯誤，依另名詐欺集團成員即自
    稱玉山銀行「劉經理」之真實姓名年籍不詳成年女子之指示
    ，於同日晚間九時許前往臺北市○○○路住處附近之中國信
    託銀行自動櫃員機先由自己存款帳戶提出現金合計十萬元，
    並於同日晚間九時四十四分許起接續將上開提領之款項，存
    入三萬元、三萬元、三萬元、一萬元（共計十萬元）至上開
    被告乙○○中國信託銀行帳戶等事實，業據證人甲○○於偵
    查中時證述綦詳，並有中國信託銀行九十八年九月三十日中
    信銀字第０九八二二二七一二一一七一一號函附被告上開帳
    戶開戶資料及帳戶歷史交易查詢資料、證人甲○○提出之自
    動櫃員機客戶交易明細表影本、臺北市政府警察局信義分局
    六張犁派出所受理詐騙帳戶通報警示簡便格式表、內政部警
    政署反詐騙諮詢專業紀錄表等件在卷可稽，堪信屬實。
(二)、被告固否認有幫助他人詐欺取財之犯行，並以前詞置辯。查
    被告於警詢時供稱：伊因想要辦銀行貸款，所以由網路得知
    代辦公司，伊於九十八年七月二十八日早上打電話至該代辦
    公司，有一位夏小姐接電話要伊準備身分證、健保卡影本、
    存摺正本、提款卡，要做薪資轉帳財力證明才可以辦理，並
    要求伊將上開資料用信封袋封好，封面註明「永豐銀行劉先
    生」，拿到三重市○○路○段二十五號皇佳機車託運行寄放
    ，伊是先交付存摺影本等資料給對方，後來對方於當天晚上
    七點多又打電話來說一定要存摺正本，伊心存懷疑，所以先
    將伊中國信託銀行帳戶內存款五萬元提領出來，再於當天晚
    上八點多將上開帳戶存摺正本等資料拿到上開託運行寄放，
    同日晚間十一點多，對方夏小姐就打電話通知伊說已經收到
    存摺資料了等語；又於偵查中供述：伊於九十八年七月二十
    幾日從網路得知代辦銀行（貸款）廣告，因伊想要辦銀行貸
    款，伊就跟對方連絡，對方自稱是代書，操大陸口音，他說
    可以幫伊作薪資證明，伊於九十八年七月二十幾日第一次將
    存摺影本、身分證影本拿去皇佳托運行寄放，後來對方再打
    電話來說要伊提供存摺正本、提款卡、密碼，伊第二次將上
    開存摺正本等資料拿去皇佳托運行寄放，隔天對方打電話說
    可以辦貸款，並說九十八年八月三日有人會陪伊去銀行辦理
    ，但當天對方都沒有跟伊連絡，伊打電話就找不到人等語。
    但衡諸社會常情，一般申請銀行信用貸款時，在銀行核准貸
    款前，申請貸款者通常不需提供其銀行帳戶資料，又被告供
    述其提供帳戶係為了向永豐銀行辦理貸款，但被告卻未提供
    永豐銀行之帳戶資料，反而將上開中國信託銀行帳戶資料提
    供給前揭收集帳戶之人，已與常情相悖；且被告於警詢時供
    承對方要求伊提供存摺正本，伊心存懷疑，所以先將伊中國
    信託銀行帳戶內存款五萬元提領出來等語，與上開中國信託
    銀行帳戶歷史交易查詢資料所示提款紀錄相符，顯見被告於
    詐欺集團成員要求其提供帳戶存摺等資料時，已有懷疑對方
    有可能利用該帳戶資料從事不法之可能，倘若被告確係提供
    帳戶資料為了向永豐銀行辦理貸款之用，其何需將中國信託
    銀行帳戶內大部分存款五萬元提領，致上開帳戶內餘額僅剩
    七百十八元（見上開中國信託銀行帳戶歷史交易查詢資料）
    ，始將上開帳戶存摺等資料交付予前揭收集帳戶之人，被告
    上開所為亦不合常理。再者，被告於本院審理中供述伊提供
    帳戶存摺等物，是因對方說要幫伊辦財務證明，可能要有公
    司薪資存入帳戶之動作，但伊並沒有在對方公司上班等語，
    被告既未在該存入帳戶薪資之公司工作，則其所指前揭收集
    帳戶之人製作之財務證明顯係不實之證明文件，該不實之財
    務證明自不得持以向銀行合法申請貸款之用，被告對於上開
    種種顯然違背常情之情事，豈能毫無懷疑而遽信之理？被告
    辯稱其係為了申請銀行貸款而交付上開中國信託銀行帳戶存
    摺等資料給對方云云，尚難遽信。
(三)、又於金融機構開設存款帳戶，請領存摺、金融卡（含密碼）
    一事，原係針對個人身分之社會信用而予以資金流通，具有
    強烈之屬人性，而金融帳戶為個人理財之工具，於金融機構
    申請開設存款帳戶亦無任何特殊之資格限制，一般民眾皆可
    以存入最低開戶金額之方式，任意於金融機構申請開設存款
    帳戶，且一人並可於不同之金融機構申請多數之存款帳戶使
    用，此屬眾所周知之事實。是依一般人之社會生活經驗，若
    見他人不以自己名義申請帳戶，反而向人收取金融帳戶之提
    款卡、密碼供己使用，衡情對於該帳戶是否供不法之使用，
    當有合理之懷疑。又被告既係心智成熟的成年人，且被告於
    警詢、偵查及本院審理中均供述其交付上開存摺等資料時有
    懷疑對方係詐騙集團等語，且被告係先將上開中國信託銀行
    帳戶內大部分存款五萬元提領出來後，才交付存摺正本等資
    料給詐欺集團成員，有如前述，堪認被告於詐欺集團成員要
    求其提供帳戶存摺等資料時，已有懷疑對方可能係利用該帳
    戶資料從事不法之詐騙集團，綜上各情以觀，並依被告個人
    之智識及經驗，應可預見向其拿取存摺、金融卡及密碼之成
    年男子，不使用自己之帳戶，竟向其收取帳戶存摺、金融卡
    及密碼使用，則被告對於提供帳戶存摺、金融卡及密碼等物
    供他人使用，有幫助該他人從事詐欺取財犯行之可能性，應
    有所預見，然被告竟仍將其上開銀行帳戶之存摺、金融卡及
    密碼等物，交予他人使用，堪認被告於主觀上對於其提供帳
    戶之行為，縱令因而幫助他人為詐欺取財之行為，亦不違反
    其本意，其有幫助詐欺取財之不確定故意，至屬灼然。被告
    辯稱：伊交付上開帳戶存摺等資料並沒有要幫助他人犯詐欺
    罪的意思云云，洵非足採。
(四)、綜上所述，被告前開各項辯解，均難據為免責之事由。本案
    事證明確，被告犯行洵堪認定。
三、核被告乙○○所為，係犯刑法第三十條第一項、第三百三十
    九條第一項之幫助詐欺取財罪。被告以幫助之意思，參與構
    成要件以外之行為，為幫助犯，應依同法第三十條第二項之
    規定，按正犯之刑減輕之。原審以被告所犯幫助詐欺取財罪
    ，事證明確，並適用刑事訴訟法第四百四十九條第一項前段
    、第三項、第四百五十四條第二項，刑法第三百三十九條第
    一項、第三十條第一項前段、第二項、第四十一條第一項前
    段，刑法施行法第一條之一規定，審酌被告犯罪之動機、目
    的，提供金融帳戶帳號予不法詐騙集團牟利，助長他人犯罪
    ，非但增加被害人尋求救濟及治安機關查緝犯罪之困難，亦
    使不法詐騙集團得以順利掩飾其詐欺所得之財物，危害被害
    人財產安全及社會治安，兼衡被害人被詐騙金額為十萬元及
    被告犯罪後之態度等一切情狀，量處拘役五十日，並諭知易
    科罰金之折算標準，認事用法均無違誤，量刑尚稱妥適，被
    告上訴猶執前詞否認犯罪，並無理由；至被告於本院審理中
    陳稱：伊經濟困難，無力繳交易科之罰金，希望讓伊改服勞
    動服務一節，但此係判決確定後被告是否有能力完納罰金之
    問題，而被告如無能力繳納罰金，其得依刑法第四十一條規
    定，依法聲請易服社會勞動，自難以此而認原審判決量處刑
    度有何違誤之處。綜上所述，本件原審判決認事用法及量刑
    均無違誤瑕疵可指，被告上訴否認犯罪及請求易服社會勞動
    ，均無理由，應予駁回。
據上論斷，應依刑事訴訟法第四百五十五條之一第一項、第三項
、第三百六十八條，判決如主文。
本案經檢察官李巧菱到庭執行職務。
中    華    民    國    99    年    2     月    23    日
                    刑事第九庭  審判長法  官  白光華
                                      法  官  賴彥魁
                                      法  官  楊志雄
以上正本證明與原本無異
本件不得上訴
                                      書記官  陳春銘
中    華    民    國    99    年    2     月    23    日
附錄本案論罪科刑法條全文：
刑法第339條
意圖為自己或第三人不法之所有，以詐術使人將本人或第三人之
物交付者，處5 年以下有期徒刑、拘役或科或併科1 千元以下罰
金。
以前項方法得財產上不法之利益或使第三人得之者，亦同。
前二項之未遂犯罰之。

司法院資訊處製作；財團法人民間司法改革基金會備份。
